臺灣新竹地方法院民事簡易判決　　　　 94年度竹簡字第948號
原　　　告　甲○○
被　　　告　乙○○
訴訟代理人　喬國偉律師
上列當事人間請求確認本票債權不存在事件，本院於中華民國94
年12月20日言詞辯論終結，判決如下：
    主    文
原告之訴駁回。
訴訟費用由原告負擔。
    事實及理由
一、事實摘要：
(一)、原告主張：緣因訴外人林金花購屋需繳頭期款，其遂與原告
    商量，由原告出面向被告借款，並由原告簽發發票日為民國
    93年1月20日，到期日為93年3月20日，面額為新臺幣（下同
    ）400,000 元之本票乙紙（下稱系爭本票），而利息約定為
    每100,000元每月3,000元。嗣訴外人林金花辦理之房屋貸款
    於93年9月17日核貸，其遂於93年9月23 日提領100,000元及
    同年月24日提領280,000 元，再加上20,000現金，交由原告
    向被告清償，原告會同訴外人丙○○至被告任職之公司大廳
    向被告清償，並將交予被告作為擔保之對錶取回，而被告以
    系爭本票存放於銀行保險箱為由，承諾於隔日將系爭本票交
    由訴外人丙○○轉交原告，詎被告並未交還系爭本票，更向
    法院聲請本票裁定，系爭本票之債權原告業已全數清償，為
    此提起本件訴訟，並聲明：確認被告持有原告93年1月20 日
    所簽發之本票，票面金額400,000元，到期日為93年3月20日
    之本票債權不存在。
(二)、被告則以：訴外人丙○○向被告表示原告係其阿姨，因急需
    用錢，故需向被告調錢，因此被告即借其400,000 元，原告
    以簽發系爭本票，並由訴外人丙○○背書作為擔保，此外，
    並無手錶等其他擔保品，被告並未收到原告清償之 400,000
    元，倘若原告有還款，即應取回系爭本票或請被告開立收據
    等語，資為抗辯，並聲明：駁回原告之訴，訴訟費用由原告
    負擔，如受不利益判決，願供擔保請准宣告免為假執行。
二、程序部分：
    按確認法律關係之訴，非原告有即受確認判決之法律上利益
    者，不得提起之；確認證書真偽或為法律關係基礎事實存否
    之訴，亦同，民事訴訟法第247條第1項定有明文。所謂即受
    確認判決之法律上利益，係指因法律關係之存否不明確，致
    原告在私法上地位受有侵害之危險，而此危險得以對被告之
    確認判決除去者而言。經查，本件被告既已持系爭本票向本
    院聲請准予強制執行，並經本院以94年度票字第1222號裁定
    准許在案，若未經本院判決確認系爭本票債權不存在，被告
    即得持上開裁定據以向本院民事執行處聲請強制執行，致原
    告私法上之地位有受侵害之危險，有確認之必要，而有提起
    確認之訴之法律上利益。從而，原告提起本件確認之訴以排
    除此項危險，核與上開法條之規定並無不合，併此敘明。
三、實體部分：
(一)、按當事人主張有利於己之事實者，就其事實有舉證之責任，
    民事訴訟法第277 條定有明文。又請求履行債務之訴，債權
    人就其所主張債權發生原因之事實，固有舉證之責任，若債
    務人自認此項事實而主張該債權已因清償而消滅，則清償之
    事實，應由債務人負舉證之責任，最高法院28年上字第1920
    號判例可資參照。是原告對於向被告借款400,000 元之事實
    既不爭執，惟主張上開債務業已全數清償，依上開說明，自
    應由原告就清償系爭債務之事實負舉證責任。
(二)、經查，原告主張之前揭事實，雖據其提出存摺影本乙份為證
    ，惟關於返還系爭借款之資金來源部分，原告陳稱：「今年
    9月24 日新竹國際商銀復興路上的分行撥款下來，丙○○陪
    我一起去上開銀行領錢，我們2人在23日一起去銀行領了100
    ,000 元，24日也是我們2人一起去銀行領了280,000 元，我
    自己身上有20,000元，共400,000 元，在24日下午3點半到4
    點之間，我和丙○○去被告乙○○公司的大廳，她的公司在
    園區，是丙○○帶我去的，我不知道她公司的名字，我在大
    廳就將錢還給乙○○…」等語（本院94年10月18日言詞辯論
    筆錄），核與原告94年9月20 日提出之民事補充理由狀所述
    ：「…第三人林金花並於93年9月23日提領100,000元、同年
    9月24日提領280,000元，共計380,000元，再補20,000 之現
    金交由原告向被告清償」等語有所出入，則該筆款項究係原
    告或訴外人林金花提領，已有可議。
(三)、再關於返還系爭借款之經過情形，原告陳稱：「當天我們是
    在柵欄外面，丙○○請被告下來，被告在柵欄裡面，她直接
    叫我們進去，之後就帶我們去大廳，我們在大廳還錢，她沒
    有點錢，直接把對錶還給我，還說會把本票交給丙○○，再
    由丙○○轉交給我…」等語（本院94年11月24日言詞辯論筆
    錄），亦與證人丙○○到庭證稱：「車子要進入廠區柵欄才
    會升起來，但是旁邊還有一個走道，我當天車子是停在外面
    ，從走道走進去，我與原告就坐在大廳等被告，我們之前就
    已經電話與被告聯絡過了，但是我們到大廳之後被告才下來
    」等語（本院94年12月20日言詞辯論筆錄）相佐，則原告所
    述事實之真實性即屬有疑。
(四)、參以證人即被告公司警衛張東全具結證稱：「所有的訪客都
    要做換證登記，如果沒有換證我們不會讓他入內，就算只有
    人進入，沒有開車也是一樣要換證才能進入，因為我們公司
    在入口處設有柵欄，他們無法直接進入。訪客登記簿和來賓
    登記表是訪客及來賓自己紀錄，而且如果要停車的話必須要
    押證件換停車證，即使是人自己進去也要押個人的證件，我
    們會給訪客我們公司的來賓證，訪客進入之後，我們的員工
    下來會客，都是在我們的視線範圍內」等語（本院94年11月
    24日言詞辯論筆錄），並有被告公司94年9月24 日之訪客登
    記簿及來賓登記表影本各乙份附卷可稽，則原告稱當日沒有
    人要求其等做登記等語，亦難認可採。另衡諸常情，如原告
    業已向被告清償系爭債務，豈有不立即於當場取回系爭本票
    或請被告開立收據以茲證明之理，故原告所提出之存摺影本
    至多僅能證明於93年9月23日及同年月24 日，曾自新竹國際
    商業銀行提領共380,000 元，尚無法以此認定該筆款項係用
    以清償原告積欠被告之系爭借款，而原告復未能提出其他任
    何證據以實其說或供本院審酌，是原告主張系爭本票之債權
    業已全數清償等語，自不足採。
(五)、從而，原告請求確認被告所持有之系爭本票債權不存在，為
    無理由，應予駁回。
四、據上論結，本件原告之訴為無理由，依民事訴訟法第78條，
    判決如主文。
中　　華　　民　　國　　94　　年　　12　　月　　30　　日
                  新竹簡易庭　　法　官  楊數盈
以上正本係照原本作成。
如對本判決上訴，須於判決送達後20日內向本院提出上訴狀。
中　　華　　民　　國　　94　　年　　12　　月　　30　　日
                                書記官  王恬如
